【裁判字號】    92,訴,66
【裁判日期】    920430
【裁判案由】    公共危險
【裁判全文】
臺灣高雄地方法院刑事判決                            九十二年度訴字第六六號
    公  訴  人  臺灣高雄地方法院檢察署檢察官
    被      告  甲○○
    指定辯護人  本院公設辯護人  丙○○
右列被告因公共危險案件，經檢察官提起公訴（九十一年度偵字第二○○○八號），
本院判決如左：
    主  文
甲○○無罪，令入相當處所施以監護貳年。
    理  由
一、公訴意旨略以：被告甲○○向案外人乙○○租用高雄市苓雅區○○○路一二０巷
    三弄四之二號內一間房間，因患有重度憂鬱症，精神不穩定，於民國九十一年九
    月二日中午十二時五十分許企圖自殺，以打火機點燃其租用房間內之枕頭、床墊
    、衣物、收納箱、寢具等物品後，在房間外持刀欲割腕自殺，為屋主乙○○發現
    房間冒煙後報警查獲，幸火勢僅燒毀該臥室內物品，並未延燒其他房間或隔鄰房
    屋，因認被告涉有刑法第一百七十三條第三項、第一項放火燒毀現供人使用之住
    宅未遂罪嫌。
二、訊據被告甲○○固坦承於九十一年九月二日中午十二時五十分許，在其租用之高
    雄市苓雅區○○○路一二０巷三弄四之二號房間內，以打火機點燃房內之枕頭、
    床墊、衣物等物之事實，惟矢口否認有何公訴人所指之犯行，辯稱：伊當時只是
    想自殺而已，並沒有放火要燒房子的意思云云。然查：
  (一)被告確有於九十一年九月二日中午十二時五十分許，在其租用之高雄市苓雅區○
    ○○路一二０巷三弄四之二號房間內，以打火機點燃房內之枕頭、床墊、衣物等
    物之事實，已經被告供承不諱，核與證人即屋主乙○○證述情節相符，並有高雄
    市政府消防局九十一年十二月十九日高市消防鑑字第○九一○○一五七六八號函
    附之火災原因調查報告書一份及現場照片共二十幀附卷可稽，是被告確有放火之
    行為，應堪認定。
  (二)被告雖辯稱其並無放火燒毀房屋之故意云云，惟被告係將衣物、枕頭堆置於床墊
    上後，以打火機加以點燃等情，業經被告供承在卷，以被告用以引燃火苗之衣物
    、枕頭，均屬易燃之物質，其四周並有床墊、窗簾、木製家具等易延燒之物品，
    一旦火勢延展，顯有燒毀整間房屋之危險，此應為一般人所得認知之事，被告自
    無推稱不知之理；且觀諸本件火災後現場拍攝之照片，臥室內之床墊、寢具、塑
    膠收納箱、衣物均已遭火燒毀，床墊中央靠近左側並已燒穿可見彈簧，同時已波
    及附近之冷氣機、衣櫥等，有現場照片二十幀在卷可佐，足見當時之火勢非小，
    並非無延燒之可能。是由被告引燃之火勢非小，並於起火點附近堆置大量易燃之
    物品等情以觀，足認被告於引燃火勢之初，確有放火燒毀該屋之故意，至被告放
    火之目的在求自殺，不過為其放火之動機而已，並不因而影響其確具放火燒毀該
    屋之故意，被告所辯，尚無可採。事證明確，被告放火燒毀現供人使用之住宅未
    遂之犯行，應堪認定。
三、惟按心神喪失人之行為，不罰，因心神喪失而不罰者，得令入相當處所，施以監
    護；又行為不罰者，應諭知無罪之判決，因心神喪失而其行為不罰，認為有諭知
    保安處分之必要者，並應諭知其處分及期間，刑法第十九條第一項、第八十七條
    第一項及刑事訴訟法第三百零一條第一項後段、第二項分別定有明文。本件被告
    甲○○所為，雖該當於刑法第一百七十三條第三項、第一項之放火燒毀現供人使
    用之住宅未遂罪，然經本院囑託高雄市立凱旋醫院鑑定被告行為時之精神狀態，
    據該院鑑定結果略以：「(1)九十二年二月十二日被告由女兒陪同來做精神鑑定檢
  查，發現她曾患有子宮外孕及膽管結石開刀的紀錄，據被告及女兒報告：九十一
    年九月二日案發之前一日，發現被告之機車被竊，她懷疑是其男朋友（屋主）方
    耀堂偷走，而與他衝突，方耀堂罵她『神經病』，被告自責之心很重，覺得丈夫
    、男朋友及子女皆要拋棄她，當天與方耀堂衝突後，曾拿刀欲自殺，對於送醫過
    程她完全不知，案發當天，她心情低落，胡思亂想，坐立不安，半夜覺得有人掐
    其脖子，看到鬼，覺得不能去害別人，想自己死掉算了。(2)九十一年十一月三十
    日人格特質衡鑑報告：被告呈現的症狀，如焦慮、憂鬱、身體不適、強迫之特性
    等。(3)九十一年十一月二十九日心理衡鑑報告：（ａ）被告之心情狀態，呈現嚴
    重憂鬱的情緒，此狀態已持續一段長的時間，常會在心情難過時，自行到藥局買
    藥吃。（ｂ）被告之情緒障礙已達成其認知功能之退化（損傷），尤其綜合組織
    能力極差，平常做事傾向沒有動機，易放棄，不加修正，其人際關係不良，也呈
    現社會退縮，婚後過份依賴丈夫，後來發現丈夫與自己不合，加上已有十多年分
    居，使自己產生疑鬼疑神，胡思亂想，已形成長期、慢性的憂鬱症。(4)從高雄地
    方法院移送之刑事案件偵查卷宗發現，被告、乙○○及方耀堂之調查（偵訊）筆
    錄記載：被告於案發當天已經先吃了三十多顆鎮定劑（或安眠藥），然後拿菜刀
    割腕，又拿剪刀刺腹部及拿指甲刀刺自己，幾乎同一時間引火自焚，顯然這一系
    列之行為都是由於所患『重度憂鬱症』引導下之自殺行為。綜合以上得到鑑定結
    論：被告於行為當時完全由重度憂鬱症併發之自殺意念及自殺企圖所導引而發生
    之行為，此時被告已經喪失理解、是非判斷之能力，故鑑定此時呈現『心神喪失
    』之狀態。」等語，有高雄市立凱旋醫院九十二年四月十一日高市凱醫成字第○
    九二○○○○三二一號函附之精神鑑定書一份在卷足憑，是被告於行為時之精神
    狀態已達於心神喪失之程度，應堪認定。從而，被告既於放火燒毀現供人使用之
    住宅犯罪行為當時已為心神喪失，揆諸首揭條文意旨，其行為不罰，自應為無罪
    之諭知。
四、另本院斟酌被告既患有重度憂鬱症，並有多次自殺之紀錄，有高雄國軍總醫院九
    十二年三月七日（九二）醫慧一三七七號函附之病歷資料一份、財團法人長庚紀
    念醫院高雄分院九十二年三月二十一日（九二）長庚院高字第○六一九號函附之
    病歷資料一份在卷可稽，可證被告確有情緒障礙及不規則就醫之問題，而被告一
    方面必須加強精神醫療之措施，一方面必須尋求家屬社會支持系統之協助，才能
    防範其自殺行為之悲劇或衍生社會傷害和不幸事件之發生，亦有高雄市立凱旋醫
    院九十二年四月十一日高市凱醫成字第○九二○○○○三二一號函附之精神鑑定
    書一份在卷可按，是為使被告能接受妥適之治療及監護，俾避免其再度造成其本
    人及社會之危險，本院認有諭知保安處分之必要，爰依前揭法文規定，令入相當
    處所施以監護二年，期依保安處分執行法第四十六條、第四十七條規定送往相當
    精神病醫院或其他醫療團體，予以適當之治療及監視其行動，以達其個人治療及
    社會防衛之效果。
據上論斷，應依刑事訴訟法第三百零一條第一項、第二項，刑法第十九條第一項、第
八十七條第一項、第三項，判決如主文。
本案經檢察官張啟祥到庭執行職務。
中      華      民      國      九十二      年      四    月    三十    日
                                  臺灣高雄地方法院刑事庭
                                      法  官    曾  淑  娟
右正本證明與原本無異。
如不服本判決，應於判決送達後十日內，向本院提出上訴狀。
      書記官    呂  怜  勳
中      華      民      國      九十二      年      四    月    三十    日


司法院資訊處製作；財團法人民間司法改革基金會備份。
